最高法院民事判決　　　　　　　　　　　　　　　　八十八年度台上字第四五六號
　　上　訴　人　甲○○○
　　被 上訴 人　世華聯合商業銀行股份有限公司
　　法定代理人　林 來 榮
右當事人間分配表異議之訴事件，上訴人對於中華民國八十七年四月二十七日臺灣高
等法院高雄分院第二審判決（八十六年度上字第五一七號），提起上訴，本院判決如
左：
    主  文
上訴駁回。
第三審訴訟費用由上訴人負擔。
    理  由
本件上訴人主張：被上訴人向台灣高雄地方法院聲請查封拍賣債務人李易聯所有坐落
高雄市○○區○○段四小段二七二之五號土地及其上建物即門牌高雄市○○區○○路
二四○巷三十三號房屋，該院以八十五年度執字第一○八六二號強制執行事件實施查
封時，發現上開抵押房屋後方增建未辦理保存登記之建物（下稱系爭建物），乃請求
一併查封拍賣，並經該院認定系爭建物為抵押權效力所及，於拍賣後製作分配表時，
依抵押權之順位優先分配。惟查系爭建物並非抵押房屋之從物，非抵押權效力所及，
被上訴人對該建物拍賣所得金額新台幣四十六萬一千元無權優先受償，伊為普通債權
人，自得平均受償等情，爰依強制執行法第四十一條規定，求為就上開金額由伊平均
分配，應予重新更正分配表之判決。
被上訴人則以：系爭建物並非獨立之建物，附屬於抵押物，為抵押權效力所及等語，
資為抗辯。
原審以：查系爭建物係執行債務人李易聯所有，連接於上開抵押房屋之後方增建而成
之鋼筋混凝土造建物，與抵押房屋各樓層相通，其中一層樓部分雖有後門與後方之防
火巷相通，但該門高出地面約三十公分，防火巷寬僅約六十公分，不能作為通常出入
使用，二至五層樓需利用抵押房屋所設置之樓梯進出各層樓，各該樓層需賴抵押房屋
一樓大門出入，並無獨立之出入通道可供使用等情，業經第一審及原審勘驗現場屬實
，有勘驗筆錄及照片可稽（見一審卷十八至二十三頁、原審卷三七、三八、四六、四
七頁），且為兩造所不爭，足見系爭建物並非獨立建物，與抵押房屋為一體之建物，
具有輔助抵押房屋之經濟目的，並與之相依為用，客觀上具恒久之功能性關聯，倘與
主建物分離，將減損其經濟效用。系爭建物應為抵押權效力所及。是上訴人主張系爭
建物既非獨立建物，非抵押房屋之從物，為抵押權效力所不及云云，委不足採。系爭
建物既為抵押權效力所及，執行法院製作分配表將系爭建物拍賣所得金額列由被上訴
人優先分配受償，於法並無不合。因而維持第一審所為上訴人敗訴之判決。
查系爭建物為債務人李易聯所增建，位於抵押房屋之後方，一至五各樓層分別向外擴
建而成，其內部並無獨立之樓梯或出入道路，非通過抵押房屋之內部，無法與外界交
通，為原審所認定之事實。按以動產附加於建築物而成為一體者，該動產即喪失獨立
性，而構成建築物之部分，該建築物之所有權範圍，亦因而擴張於該附加物。又該建
築物倘已供設定抵押權，其抵押權之支配範圍與所有權相同，自亦隨之擴張而及於附
加物。查原審既認定系爭建物附加於抵押房屋，與之成為一體而喪失獨立性，揆諸上
開說明，系爭建物自為抵押權之效力所及。從而原審認定抵押權之效力及於系爭建物
，即無不合。次按所謂從物，係指非主物之成分，常助主物之效用而同屬於一人，且
交易上無特別習慣之物而言，足見從物乃主物以外之獨立物，與上述附加於建築物而
成為一體之物者不同。系爭建物既為抵押房屋所有人李易聯所增建，並非獨立物，即
非從物。是原審謂系爭建物為抵押房屋之從物云云，雖不無違誤，惟對判決之結果並
無影響。又原判決既認定系爭建物為抵押權效力所及，其拍賣所得價金，被上訴人有
優先受償，而為上訴人敗訴之判決，核無違背法令之情形。上訴人謂原審認其請求僅
為該建物得否拍賣問題，非就其拍賣所得價金得否優先分配之問題，而為其敗訴判決
云云，顯屬誤會。上訴論旨，指摘原判決不當，聲明廢棄，非有理由。
據上論結，本件上訴為無理由。依民事訴訟法第四百八十一條、第四百四十九條第一
項、第七十八條，判決如主文。
中      華      民      國    八十八    年      三      月       五     日
                              最高法院民事第二庭
                                  審判長法官  曾  桂  香
                                        法官  劉  延  村
                                        法官  徐  璧  湖
                                        法官  劉  福  聲
                                        法官  黃  秀  得
      右正本證明與原本無異
                                              書  記  官
中      華      民      國    八十八    年       三     月     十五     日
